【裁判字號】    95,訴,542
【裁判日期】    950607
【裁判案由】    偽造有價證券等
【裁判全文】
臺灣臺中地方法院刑事判決               95年度訴字第542號
公  訴  人  臺灣臺中地方法院檢察署檢察官
被      告  己○○
                      號
指定辯護人  本院公設辯護人乙○○
上列被告因偽造有價證券等案件，經檢察官提起公訴（95年度偵
緝字第318、319、320、321號），本院判決如下：
    主    文
己○○連續意圖供行使之用，而偽造有價證券，累犯，處有期徒
刑壹年拾月。如附表所示偽造之支票紙均沒收之。
    犯罪事實
一、己○○前於民國九十二年間，曾因偽造文書案件，經本院以
    九十二年度訴字第二五九四號判決判處有期徒刑三月，於九
    十三年七月七日易科罰金而執行完畢。詎猶不知悔改，緣其
    曾向友人丁○○借支票使用，知悉丁○○平日係將支票簿放
    置在址設臺中縣烏日鄉○○路○段六一０巷十號丁○○所經
    營之「慶展製版廠」辦公室抽屜內，其因急需用錢，竟意圖
    為自己不法之所有，於九十三年十一月十三日（檢察官誤為
    十四日），至上開製版廠，利用丁○○住院不在之際，乘機
    竊取丁○○所有臺中商業銀行烏日分行帳號第000000
    000000號帳戶，已完成記載之票號ＷＨＡ00000
    00號支票一紙（業由丁○○簽發完成，發票金額新臺幣《
    下同》四萬元，發票日期九十三年十一月三十日，並蓋印鑑
    章；後由己○○持向丙○○支付前欠「京都理容ＫＴＶ」之
    消費賒帳）、空白之票號ＷＨＡ0000000號、ＷＨＡ
    0000000號、ＷＨＡ0000000號至ＷＨＡ00
    00000號、ＷＨＡ0000000號至ＷＨＡ0000
    000號之支票十四紙及「丁○○」之印章一枚（非簽發支
    票之印鑑章）；得手後，復基於意圖供行使之用而偽造有價
    證券之概括犯意，於九十三年十一月十四日，在票號ＷＨＡ
    0000000號空白支票之金額欄填寫「ＮＴ＄４０００
    ００」、「肆拾萬元整」，發票日期欄填寫「９３年１２月
    １４日」（即如附表編號一所示之支票），並盜用上開竊得
    之「丁○○」印章，擅自在上開空白支票上蓋印二枚，簽發
    完成後，旋將該紙支票持向戊○○調借現金四十萬元使用；
    又於九十三年十一月二十日上午，在票號ＷＨＡ00000
    00號空白支票之金額欄填寫「ＮＴ＄２０００００」、「
    貳拾萬元整」，發票日期欄填寫「９３年１１月３０日」（
    即如附表編號二所示之支票），並盜用上開竊得之「丁○○
    」印章，擅自在上開空白支票上蓋印二枚，簽發完成後，旋
    即於同日中午十二時許，將該紙支票持向甲○○調借現金使
    用；再於不詳時間，在ＷＨＡ0000000號空白支票之
    金額欄填寫「ＮＴ＄２５００００」、「貳拾伍萬元整」，
    發票日期欄填寫「９３年１２月２８日」（即如附表編號三
    所示之支票），並盜用上開竊得之「丁○○」印章，擅自在
    上開空白支票上蓋印三枚，簽發完成後，置於其兄蔡協振所
    有交由其駕駛使用之車牌號碼Ｈ四－六二五九號自用小客車
    右前座後方之置物袋內，嗣因己○○與家人失聯，而該車為
    蔡協振尋獲後，蔡協振之妻吳敏玉（業據檢察官為不起訴處
    分確定）整理該車時拾獲該紙支票，因誤認係蔡協振所私藏
    之私房錢，乃予提示而行使之。嗣因支票提示後，銀行承辦
    人員發現印鑑章不符，經通知丁○○申辦空白票據掛失止付
    後，為警循線查知上情。
二、案經臺中縣警察局烏日分局及霧峰分局分別報告臺灣臺中地
    方法院檢察署檢察官偵查起訴。
    理    由
壹、程序事項
一、按被告以外之人（包括證人、鑑定人、告訴人、被害人及共
    同被告等）於審判外之陳述雖不符刑事訴訟法第一百五十九
    條之一至第一百五十九條之四等四條之規定，而經當事人於
    審判程序同意作為證據，法院審酌該言詞陳述或書面陳述作
    成時之情況，認為適當者，亦得為證據；當事人、代理人或
    辯護人於法院調查證據時，知有刑事訴訟法第一百五十九條
    第一項不得為證據之情形，而未於言詞辯論終結前聲明異議
    者，視為有前項之同意，同法第一百五十九條之五定有明文
    。本件證人丁○○、甲○○、丙○○、戊○○、吳敏玉等人
    於警詢中為陳述，其性質屬傳聞證據，惟上開警詢筆錄內容
    ，業經本院審理時予以提示並告以要旨，且經檢察官、辯護
    人及被告等人表示無意見，當事人等均已知上述筆錄乃傳聞
    證據，惟均未於言詞辯論終結前對該等筆錄內容異議，依上
    開規定，丁○○、甲○○、丙○○、戊○○、吳敏玉等人於
    警詢中之證言均已擬制同意其有證據能力，本院審酌上開筆
    錄作成時查無不當取供之情形，認為以之作為本案之證據亦
    屬適當，是上開證人於警詢中之證言均具有證據能力。
二、按被告以外之人於偵查中向檢察官所為之陳述，除顯有不可
    信之情況者外，得為證據，刑事訴訟法第一百五十九條之一
    第二項定有明文。證人甲○○於偵查中所為之陳述（業經以
    證人身分到庭具結後陳述並給予被告詰問之機會），對被告
    而言，屬被告以外之人於偵查中向檢察官所為之陳述，依上
    揭法條規定，原則上具證據能力。此外，亦查無其他證據足
    以證明甲○○於偵查中所為證述有何顯不可信之情況，是以
    甲○○於偵查中所為證述自得為證據。
貳、實體事項
一、上揭犯罪事實，業據被告己○○於本院審理時坦承不諱，核
    與證人丁○○、甲○○、丙○○、戊○○、吳敏玉等人於警
    詢及偵查中所陳述之情節相符，並有掛失止付票據提示人資
    料查報表、票據掛失止付通知書、遺失票據申報書等件影本
    暨如附表所示編號一、二、三之支票正反面影本、退票理由
    單影本各一件及臺中商業銀行九十五年三月二十七日中烏日
    字第０九五０四八０００八二號函附卷可稽，被告之上開自
    白顯與事實相符，自得採為認定被告犯行之證據。本件犯罪
    事證明確，被告犯行，洵堪認定。
二、核被告所為，係犯刑法第三百二十條第一項竊盜罪及第二百
    零一條第一項意圖供行使之用而偽造有價證券罪。其盜用印
    章之行為係偽造有價證券之部分行為，行使偽造有價證券之
    低度行為復為偽造有價證券之高度行為所吸收，均不另論罪
    。所犯上開二罪，有方法結果之牽連關係，應從一重之偽造
    有價證券罪論處。被告先後三次偽造如附表編號一至三所示
    支票即有價證券之犯行，時間緊接，犯罪構成要件相同，顯
    係基於概括犯意反覆為之，為連續犯，應以一罪論，並依法
    加重其刑。被告前有犯罪事實欄所載論罪科刑執行完畢之情
    形，有臺灣高等法院被告前科紀錄表一紙在卷可稽，其於有
    期徒刑執行完畢後五年之內，再犯本件有期徒刑以上之罪，
    為累犯，應依刑法第四十七條之規定加重其刑。又查被告因
    與告訴人丁○○認識多年，丁○○並曾多次出借支票予被告
    使用，被告始於周轉不便時，出此下策，且偽造支票之張數
    僅三張，尚非至惡，又事後已與被害人丁○○及持票人戊○○均達成民事上之和解，有和解書二紙在卷足考，其情狀堪
    予憫恕，雖科以法定最低度之刑，猶嫌過重，爰依刑法第五
    十九條之規定，減輕其刑，並先加後減之。爰審酌被告因一
    時失慮偶罹重典，案發後坦承犯行，且偽造支票之金額尚非
    鉅大，且均持以向與其認識之友人調借現金，與一般擾亂金
    融秩序之經濟犯罪者不同等一切情狀，量處如主文所示之刑
    ，以示懲儆。至被告所偽造如附表所示編號一、二、三所示
    之支票，雖未扣案，但既無證據證明業已滅失，則無論該支
    票屬於被告與否，均應依刑法第二百零五條規定，併予宣告
    沒收。至附表所示三紙支票背面均有被告之背書，惟該背書
    並非偽造，不予宣告沒收，併此敘明。
據上論斷，應依刑事訴訟法第二百九十九條第一項前段，刑法第
五十六條、第二百零一條第一項、第三百二十條第一項、第五十
五條、第四十七條、第五十九條、第二百零五條，罰金罰鍰提高
標準條例第一條前段，判決如主文。
中    華    民    國    95    年    6     月    7     日
                  刑事第十三庭  審判長  法  官  陳慧珊
                                        法  官  黃裕仁
                                        法  官  許月馨
上正本證明與原本無異。
如不服本判決，應於送達後十日內向本院提出上訴狀（須附繕本
），上訴於台灣高等法院台中分院。
                                        書記官  黃美雲
中    華    民    國    95    年    6     月    7     日
附錄論罪科刑法條
中華民國刑法第201條
意圖供行使之用，而偽造、變造公債票、公司股票或其他有價證
券者，處三年以上十年以下有期徒刑，得併科3000元以下罰金。
行使偽造、變造之公債票、公司股票或其他有價證券，或意圖供
行使之用，而收集或交付於人者，處一年以上七年以下有期徒刑
，得併科3000元以下罰金。
附表：
┌─┬─────┬─────┬──────┬──────────┬───┬───┐
│  │支票號碼  │發票日    │面額(新臺幣)│付款人              │受款人│發票人│
├─┼─────┼─────┼──────┼──────────┼───┼───┤
│１│WHA0000000│93年12月14│四十萬元    │臺中商業銀行烏日分行│空白  │丁○○│
│  │          │日        │            │                    │      │      │
├─┼─────┼─────┼──────┼──────────┼───┼───┤
│２│WHA0000000│93年12月28│二十五萬元  │同上                │空白  │同上  │
│  │          │日        │            │                    │      │      │
├─┼─────┼─────┼──────┼──────────┼───┼───┤
│３│WHA0000000│93年11月30│二十萬元    │同上                │空白  │同上  │
│  │          │日        │            │                    │      │      │
└─┴─────┴─────┴──────┴──────────┴───┴───┘


司法院資訊處製作；財團法人民間司法改革基金會備份。
